【裁判字號】    90,簡上,92
【裁判日期】    901017
【裁判案由】    妨害自由等
【裁判全文】
臺灣桃園地方法院刑事判決        九十年度簡上字第九二號
    上  訴  人
    即  被  告  丙○○
右列被告因妨害自由等案件，不服本院中壢簡易庭九十年度壢簡字第三三七號，中華
民國九十年五月四日第一審簡易判決（聲請簡易處刑案號：八十九年度偵字第一六四
四六號），提起上訴，本院合議庭判決如左：
    主      文
上訴駁回。
    事      實
一、緣丙○○之女友甲○○因故欲與其分手，葉某乃於民國八十九年三月八日上午十
    時三十分許，前去桃園縣觀音鄉崙坪村九鄰崙一四四之二號陳女住處前向之探詢
    緣由並要求復合，不意遭拒且被反唇相譏「你去死」等語，引致葉某不滿，氣憤
    之下，竟基於概括犯意，首當場對甲○○恫稱：「要去死，也要找你一起去死」
    云云，以欲加害生命之事，言語恐嚇之，使陳女聞言心懼不已，致生危害於安全
    。同年八月三十一日傍晚某時，丙○○駕駛ＣＴ－六七六九號自小客車，自桃園
    縣中壢市甲○○任職之公司附近，一路尾隨陳女所駕之七Ｇ－二九四二號（聲請
    簡易判決處刑書誤載為七Ｇ－二九四九號）自小客車。迨是日晚間七時三十分許
    ，甲○○駛抵台北縣鶯歌鎮○○道二號公路鶯歌、八德交流道」下附近之檳榔攤
    ，搭載友人乙○○後再前行約一百公尺時，詎丙○○另行起意，旋驅車加速超越
    至陳女所駕自小客車之正前方並猛然煞停，以其車強行攔下陳女之自小客車阻斷
    前行去路，施此強暴方式妨害陳、游二女通行之權利。丙○○並即下車前來拍打
    陳女自小客車之擋風玻璃，要求陳女出面與之釋清緣由。約莫十分鐘後，丙○○
    眼見甲○○仍對之置諸不理，始悻然駕車離去，惟心猶未甘，待當晚八時許，駕
    車返回桃園縣中壢市○○街三號五樓住處前，葉某復承其既有恐嚇之概括犯意，
    撥通甲○○之0000000000號行動電話，向代為接聽之乙○○謂：「我
    要死，也要拖甲○○一起去死」云云，再以欲加害生命之事，言語恐嚇之。乙○○隨以手機錄下該段言詞並播放予甲○○聆聽，陳女聞言亦驚恐萬分，致生危害
    於安全。
二、案經被害人甲○○訴由桃園縣警察局大園分局報請台灣桃園地方法院檢察署檢察
    官聲請簡易判決處刑。
    理  理
一、訊據被告即上訴人丙○○，坦承因感情問題，於八十九年三月八日上午十時三十
    分許，在桃園縣觀音鄉崙坪村九鄰崙一四四之二號告訴人甲○○之住處前向之恫
    稱：「要去死，也要找你一起去死」等情不諱，核與告訴人甲○○指訴之情節相
    符，堪認被告確有此部分恐嚇犯行無疑。另被告固坦承於八十九年八月三十一日
    傍晚，駕駛ＣＴ－六七六九號自小客車，自桃園縣中壢市告訴人任職之公司附近
    一路尾隨告訴人所駕之七Ｇ－二九四二號自小客車。迨是日晚間七時三十分許，
    告訴人駛抵台北縣鶯歌鎮○○道二號公路鶯歌、八德交流道」下附近之檳榔攤，
    搭載友人乙○○並再前行不久後，其才開過去在告訴人車前停下來，其有下車趨
    前欲與之談話，嗣其駕車返回上址住處前，亦有撥通陳女之000000000
    0號行動電話且由游女代接等情不諱，惟矢口否認有妨害陳、游二女之通行權利
    及於電話中再向陳女恐嚇之犯行，辯稱當時陳女係自行停車，非遭其攔下，且事
    後其打電話時，因陳女不欲接聽隨即掛斷云云。但查，被告丙○○如何於前開時
    、地，忽驅車加速超越至陳女所駕自小客車之正前方並猛然煞停，以其車強行攔
    下陳女之自小客車阻斷前行去路，且即下車前來拍打陳女自小客車之擋風玻璃，
    要求陳女出面與之釋清緣由。迨葉某因眼見陳女仍對之置諸不理，始悻然駕車離
    去，惟事後仍於當晚撥打甲○○之0000000000號行動電話，向代為接
    聽之乙○○謂：「我要死，也要拖甲○○一起去死」等語，乙○○隨以手機錄下
    該段言詞並播放予甲○○聆聽，陳女聞言極為驚恐等情，業據告訴人甲○○於警
    訊及本院調查時，證人游智穎於偵查及本院調查時，各指訴及證述甚詳。佐以被
    告係將其車停於告訴人車前，告訴人停車後，既未打開車窗，在車內亦未見有任
    何回應之動作，對被告係置諸不理乙情，此據被告於本院調查及審理供明，顯見
    斯時告訴人並無置理被告或與之談話之意，職是，告訴人若係先自行停車，則被
    告自可隨之停於告訴人車之後方，何須開至告訴人車前停車？且告訴人停車後既
    無意搭理被告，亦非圖與之談事，因之，若非係遭強行攔下阻斷前行去路，告訴
    人何有在車行途中復無故停車候待被告前來之理由及必要？再者，被告於本院調
    查時已承明：（曾打陳女之0000000000之電話恐嚇說「要死也要拖陳
    智祺一起去死」？）有等語（見本院九十年八月十日訊問筆錄），從而稽此二端
    ，至徵告訴人所指及證人乙○○之證述均屬實，胥值採信，據而足證被告有此妨
    害他人權利及恐嚇之犯行，狀極灼然。被告於上訴狀及九十年八月十日訊問時所
    陳其車係停在告訴人車之後方或左後方云云，依前開說明，顯與事實不符。被告
    係以加害告訴人生命之言詞相通知，告訴人聞言恐被告進而為加害生命之實害行
    為而心生畏懼，乃報警處理，自己致生危害於告訴人之安全。被告前開所辯，核
    屬卸責之詞，不足採信。綜述，本件事證已明，被告犯行洵堪認定，應依法論科
    。
二、被告丙○○以欲加害生命之事，言語恐嚇告訴人甲○○使之心生畏懼致生危害於
    安全部分，係犯刑法第三百零五條之恐嚇危害安全罪。其第二次係經由無犯意之
    乙○○為之傳達恐嚇言詞，為間接正犯。至其以所駕車輛強行攔下告訴人之自小
    客車阻斷前行去路，施此強暴方式妨害陳、游二女通行之權利部分，核犯同法第
    三百零四條第一項之強制罪。被告先後二次恐嚇犯行，均係出於感情糾紛而為，
    目的同一，且時間緊接，構成要件相同，顯係基於概括犯意反覆為之，應依連續
    犯之規定以一罪論，並依法加重其刑。又其係以一個停車攔阻之行為，同時妨害
    陳、游二女之通行權利，為同種想像競合，應依想像競合犯之規定，從一重處斷
    。所犯前揭二罪，犯意各別，構成要件互異，應分論併罰。原審以被告犯行事證
    明確，且刑法所定得易科罰金之要件，業於被告行為後修正，並於九十年一月十
    日經總統公布，同年月十二日起施行。修正後刑法第四十一條第一項前段規定犯
    最重本刑為五年以下有期徒刑以下之刑之罪，而受六個以下有期徒刑或拘役之宣
    告者，即得易科罰金，較諸修正前刑法第四十一條所定僅犯最重本刑為三年以下
    有期徒刑以下之刑之罪始得易科罰金之規定，固有更異，惟被告本件所犯各罪，
    不論根據修正前、後之規定，均合於得易科罰金之要件，比較之下，要無「有利
    或不利」之別，依刑法第二條第一項前段之規定，應適裁判時之法律，援引刑法
    第二條第一項前段、第五十六條、第三百零四條第一項、第三百零五條、第五十
    五條、修正後刑法第四十一條第一項前段、罰金罰鍰提高標準條例第一條前段、
    第二條，就強制罪部分判處被告拘役二十日，如易科罰金以三百元折算一日，另
    就恐嚇部分，判處被告有期徒刑三月，如易科罰金以三百元折算一日，並認被告
    並無恐嚇乙○○之情事（詳如後述），就此部分不另為無罪之諭知，其認事用法
    均無違誤之處，有罪部分之量刑亦屬妥適，應予維持。被告上訴意旨，仍執前詞
    ，任意指摘原審判決不當，為無理由，應予駁回。
三、公訴意旨另以被告於撥通告訴人甲○○之行動電話時，於電話中亦有恐嚇乙○○
    之情事，因認其於此亦涉犯刑法第三百零五條之恐嚇罪嫌云云，惟查，被告於電
    話中僅謂「我要死，也要拖甲○○一起去死」等語，此據告訴人甲○○及證人乙○○詳述在卷，前已述明，顯見被告出言恫嚇之對象僅為甲○○而不及於乙○○
    ，是難指其有此部分恐嚇犯行，惟依公訴人起訴之旨係認此與右揭已起訴且經本
    院論罪之恐嚇甲○○部分，有想像競合犯裁判上一罪之關係，爰不另為無罪之諭
    知。
據上論斷，應依刑事訴訟法第四百五十五條之一第三項、第三百六十八條，判決如主
文。
本案經檢察官胡樹德到庭執行職務。
中      華      民      國    九十      年      十      月     十七     日
                              臺灣桃園地方法院刑事第三庭
                                  審判長法  官  謝順輝
                                        法  官  林惠霞
                                        法  官蔡榮澤
右正本證明與原本無異。
不得上訴。
                                    書記官   劉德壽
中        華        民        國   九十   年   十   月    二十八    日
附本件論罪科刑依據之法條：
刑法第三百零四條第一項
以強暴、脅迫使人行無義務之事或妨害人行使權利者，處三年以下有期徒刑、拘役或
三百元以下罰金。
刑法第三百零五條
以加害生命、身體、自由、名譽、財產之事恐嚇他人，致生危害於安全者，處二年以
下有期徒刑、拘役或三百元以下罰金。


司法院資訊處製作；財團法人民間司法改革基金會備份。
